---
params:
  master_id: "unbekannt"
  baumart: "-"
  region: "BWI"
  punkt: !r NULL
  boden: !r NULL
  wm_df: !r NULL
  alle_laeufe: !r NULL
  de_grenze: !r NULL
output:
  pdf_document:
    toc: false
    number_sections: true
    latex_engine: xelatex
    fig_caption: true
    keep_tex: false
geometry: "a4paper, margin=2.2cm"
fontsize: 11pt
header-includes:
  - \usepackage{xcolor}
  - \usepackage{booktabs}
  - \usepackage{longtable}
  - \usepackage{array}
  - \usepackage{graphicx}
  - \usepackage{float}
  - \usepackage{caption}
  - \usepackage{fancyhdr}
  - \definecolor{mrsgreen}{HTML}{2E7D32}
  - \setcounter{tocdepth}{2}
  - \captionsetup{font=small,labelfont=bf}
  - \pagestyle{fancy}\fancyhf{}\renewcommand{\headrulewidth}{0.4pt}
  - \fancyhead[L]{\small\color{mrsgreen}Standortdatenblatt MRS}
  - \fancyhead[R]{\small\thepage}
---

```{r setup, include=FALSE}
knitr::opts_chunk$set(
  echo       = FALSE,
  warning    = FALSE,
  message    = FALSE,
  fig.align  = "center",
  out.width  = "100%",
  dev        = "pdf"
)

suppressPackageStartupMessages({
  library(ggplot2)
  library(dplyr)
  library(knitr)
})

# Lokaler NULL-Operator (unabhaengig vom App-Scope)
`%||%` <- function(a, b) if (!is.null(a) && length(a) > 0) a else b

# LaTeX-Sonderzeichen escapen (wichtig: MASTER_ID enthaelt Unterstriche)
tex_escape <- function(x) {
  x <- as.character(x)
  x[is.na(x)] <- "–"
  x <- gsub("\\", "\\textbackslash{}", x, fixed = TRUE)
  for (ch in c("&", "%", "$", "#", "_", "{", "}"))
    x <- gsub(ch, paste0("\\", ch), x, fixed = TRUE)
  x <- gsub("~", "\\textasciitilde{}",  x, fixed = TRUE)
  x <- gsub("^", "\\textasciicircum{}", x, fixed = TRUE)
  x
}

# Parameter in lokale Variablen
master_id <- params$master_id %||% "unbekannt"
baumart   <- params$baumart   %||% "–"
region    <- params$region    %||% "BWI"
punkt     <- params$punkt
boden     <- params$boden
wm_df     <- params$wm_df
alle      <- params$alle_laeufe
de_grenze <- params$de_grenze %||% get0("DE_GRENZE", envir = .GlobalEnv)

# Bundesland aus MASTER_ID ableiten (Funktionen aus mod_standort.R via globalenv)
bundesland <- tryCatch({
  bl <- get0("get_bl_code", envir = .GlobalEnv)(master_id)
  nm <- get0("bundesland_map", envir = .GlobalEnv)[bl]
  if (is.null(nm) || is.na(nm)) "unbekannt" else unname(nm)
}, error = function(e) "unbekannt")
region_lang <- if (region == "NR") "NR (Rohdaten)" else "BWI / BZE"

# Standortanalyse-Datenlage
hat_ana <- !is.null(alle) && is.data.frame(alle) && nrow(alle) > 0
stufen_all  <- c("BAE_3ST", "BAE_4ST", "BAE_5ST", "BAE_7ST")
verf_stufen <- if (hat_ana) intersect(stufen_all, toupper(names(alle))) else character(0)
prim_stufe  <- if ("BAE_4ST" %in% verf_stufen) "BAE_4ST" else
  if (length(verf_stufen) > 0) verf_stufen[1] else NA_character_
grid_stufen <- intersect(verf_stufen, c("BAE_3ST", "BAE_4ST", "BAE_5ST"))

# Bodendatenlage
hat_boden <- !is.null(boden) && is.data.frame(boden) && nrow(boden) > 0
# WM-Datenlage
hat_wm <- !is.null(wm_df) && is.data.frame(wm_df) && nrow(wm_df) > 0

stufe_label <- function(st) paste0(gsub("\\D", "", st), "-stufig")

# Plot sicher ausgeben (eine fehlerhafte Grafik darf das Blatt nicht abbrechen)
safe_plot <- function(titel, fun) {
  cat("\n\n### ", titel, "\n\n", sep = "")
  p <- tryCatch(fun(), error = function(e)
    ggplot2::ggplot() +
      ggplot2::annotate("text", x = 0, y = 0,
                        label = paste("Grafik nicht erstellbar:\n", conditionMessage(e))) +
      ggplot2::theme_void())
  print(p)
  cat("\n\n")
}

# Bodendaten als benannte Liste aufbereiten (fuer die Boden-Grafiken)
boden_werte <- function(b_df) {
  if (is.null(b_df) || nrow(b_df) == 0) return(NULL)
  b <- b_df[1, ]
  g <- function(col) {
    if (!col %in% names(b)) return(NA)
    v <- b[[col]]
    if (is.null(v) || length(v) == 0 || all(is.na(v)) ||
        (is.character(v) && !nzchar(v[1]))) NA else v[1]
  }
  list(
    BODTYP = g("BODTYP"), STAOTYP = g("STAOTYP"), NAEHR = g("NAEHR"), WASSER = g("WASSER"),
    SOEH_KRZ = g("SOEH_KRZ"), SOEH_LNG = g("SOEH_LNG"),
    NFK = g("NFK_DEHNER"), NFK_AUFLAGE = g("NFK_DEHNER_AUFLAGE"), TMAX_NFK = g("Tmax_NFK"),
    STRATI = g("STRATI"), BODART = g("BODART"),
    TIEFE_OG = g("Tiefe_OG_min"), TIEFE_UG = g("Tiefe_UG_max"), N_SCHICHTEN = g("n_Schichten"),
    TRD = g("TRD"),
    SAND = g("SAND"), SCHLUFF = g("SCHLUFF"), TON = g("TON"),
    FEINSAND = g("FEINSAND"), MITTELSAND = g("MITTELSAND"), GROBSAND = g("GROBSAND"),
    SKELETT = g("SKELETT"),
    SOC = g("SOC"), CARBONAT = g("CARBONAT"), BASEN = g("BASEN"), CN = g("CN"),
    GRUNDH20 = g("GRUNDH20"), STAUH20 = g("STAUH20")
  )
}

# Bodensteckbrief als Grafik (Key-Value-Raster statt LaTeX-Tabelle)
boden_steckbrief_ggplot <- function(bw) {
  fmt <- function(x, suf = "") if (is.null(x) || is.na(x)) "–" else paste0(x, suf)
  zeilen <- list(
    c("Bodentyp",                          fmt(bw$BODTYP)),
    c("Standorttyp (BZT)",                 fmt(bw$STAOTYP)),
    c("Nährkraftstufe",                fmt(bw$NAEHR)),
    c("Wasserhaushaltsstufe",              fmt(bw$WASSER)),
    c("Standortsform",                     paste0(fmt(bw$SOEH_KRZ), " (", fmt(bw$SOEH_LNG), ")")),
    c("Substrat",                          fmt(bw$STRATI)),
    c("Bodenart",                          fmt(bw$BODART)),
    c("Profiltiefe",                       paste0(fmt(bw$TIEFE_OG), " – ", fmt(bw$TIEFE_UG), " cm")),
    c("Anzahl Schichten",                  fmt(bw$N_SCHICHTEN)),
    c("Trockenrohdichte (TRD)",            fmt(bw$TRD)),
    c("Nutzbare Feldkapazität (NFK)",  fmt(bw$NFK, " mm")),
    c("NFK mit Auflage",                   fmt(bw$NFK_AUFLAGE, " mm")),
    c("Effektive NFK-Tiefe (Tmax)",        fmt(bw$TMAX_NFK, " cm")),
    c("Kohlenstoffvorrat (SOC)",           fmt(bw$SOC)),
    c("Carbonatgehalt",                    fmt(bw$CARBONAT)),
    c("Basensättigung",                fmt(bw$BASEN)),
    c("C/N-Verhältnis",                fmt(bw$CN)),
    c("Grundwassereinfluss",               fmt(bw$GRUNDH20)),
    c("Stauwassereinfluss",                fmt(bw$STAUH20))
  )
  df <- data.frame(
    y     = rev(seq_along(zeilen)),
    label = vapply(zeilen, `[`, character(1), 1),
    wert  = vapply(zeilen, `[`, character(1), 2),
    stringsAsFactors = FALSE)

  ggplot(df) +
    geom_text(aes(x = 0,   y = y, label = label), hjust = 0, size = 3.3,
              fontface = "bold", color = "#2E7D32") +
    geom_text(aes(x = 1.6, y = y, label = wert),  hjust = 0, size = 3.3) +
    xlim(0, 4) +
    ylim(0.3, max(df$y) + 0.7) +
    theme_void()
}

# Korngroessen-Hauptfraktionen (Sand/Schluff/Ton) als gestapeltes Balkendiagramm
boden_textur_ggplot <- function(bw) {
  vals <- suppressWarnings(as.numeric(c(Sand = bw$SAND, Schluff = bw$SCHLUFF, Ton = bw$TON)))
  names(vals) <- c("Sand", "Schluff", "Ton")
  if (all(is.na(vals))) return(NULL)
  df <- data.frame(Fraktion = factor(names(vals), levels = c("Ton", "Schluff", "Sand")),
                   Anteil = vals, Bodenart = "Bodenart")
  ggplot(df, aes(x = Anteil, y = Bodenart, fill = Fraktion)) +
    geom_col(width = 0.5, na.rm = TRUE) +
    geom_text(aes(label = ifelse(is.na(Anteil), "", paste0(round(Anteil, 1), "%"))),
              position = position_stack(vjust = 0.5), color = "white", size = 3.5,
              fontface = "bold", na.rm = TRUE) +
    scale_fill_manual(values = c(Sand = "#D9A85C", Schluff = "#A6B97F", Ton = "#7C5A3A")) +
    labs(title = "Korngrößen-Hauptfraktionen", x = "Anteil (%)", y = NULL, fill = NULL) +
    theme_minimal(base_size = 10) +
    theme(axis.text.y = element_blank(), legend.position = "bottom")
}

# Sandfraktionen und Skelettanteil als horizontales Balkendiagramm
boden_sandfraktionen_ggplot <- function(bw) {
  vals <- suppressWarnings(as.numeric(c(Feinsand = bw$FEINSAND, Mittelsand = bw$MITTELSAND,
                                         Grobsand = bw$GROBSAND, Skelett = bw$SKELETT)))
  names(vals) <- c("Feinsand", "Mittelsand", "Grobsand", "Skelett")
  if (all(is.na(vals))) return(NULL)
  df <- data.frame(Fraktion = factor(names(vals), levels = rev(names(vals))), Anteil = vals)
  ggplot(df, aes(x = Anteil, y = Fraktion, fill = Fraktion)) +
    geom_col(width = 0.6, show.legend = FALSE, na.rm = TRUE) +
    geom_text(aes(label = ifelse(is.na(Anteil), "", paste0(round(Anteil, 1), "%"))),
              hjust = -0.15, size = 3.3, na.rm = TRUE) +
    scale_fill_manual(values = c(Feinsand = "#E8C39E", Mittelsand = "#D9A85C",
                                  Grobsand = "#B97A3C", Skelett = "#8C8C8C")) +
    expand_limits(x = max(vals, na.rm = TRUE) * 1.15) +
    labs(title = "Sandfraktionen & Skelettanteil", x = "Anteil (%)", y = NULL) +
    theme_minimal(base_size = 10)
}

# WM-Ergebnisse als lesbare Modell/Kennzahl/Wert-Tabelle (statt Rohspalten)
wm_tabelle <- function(wm_df) {
  felder <- get0("wm_felder", envir = .GlobalEnv)
  if (is.null(felder) || is.null(wm_df) || nrow(wm_df) == 0) return(NULL)
  rows <- dplyr::bind_rows(lapply(names(felder), function(kuerzel) {
    info <- felder[[kuerzel]]
    sub  <- wm_df[wm_df$WM_KUERZEL == kuerzel, , drop = FALSE]
    if (nrow(sub) == 0) return(NULL)
    dplyr::bind_rows(lapply(names(info$cols), function(col) {
      if (!col %in% names(sub) || is.na(sub[[col]][1])) return(NULL)
      val <- sub[[col]][1]
      data.frame(
        Modell   = info$label,
        Kennzahl = info$cols[[col]],
        Wert     = if (col == "HG100") paste0(round(as.numeric(val) / 10, 1), " m")
                   else as.character(round(as.numeric(val), 2)),
        stringsAsFactors = FALSE)
    }))
  }))
  if (is.null(rows) || nrow(rows) == 0) return(NULL)
  rows
}

# Koordinaten des Punkts ermitteln (NR: Centroid-Attribute, sonst sf-Geometrie)
punkt_koord <- function(p) {
  if (is.null(p)) return(c(NA_real_, NA_real_))
  if (all(c("X_CENTROID", "Y_CENTROID") %in% names(p)))
    return(c(as.numeric(p$X_CENTROID[1]), as.numeric(p$Y_CENTROID[1])))
  k <- tryCatch(
    sf::st_coordinates(suppressWarnings(sf::st_centroid(p[1, ]))),
    error = function(e) matrix(c(NA_real_, NA_real_), nrow = 1))
  c(k[1, 1], k[1, 2])
}
```

\begin{titlepage}
\centering
\vspace*{2.2cm}
{\color{mrsgreen}\rule{\linewidth}{2pt}}\\[0.6cm]
{\Huge\bfseries Baumarten-Empfehlungs}\\[0.3cm]
{\Huge\bfseries Standortsanalyse}\\[0.55cm]
{\color{mrsgreen}\rule{\linewidth}{2pt}}\\[2.2cm]
\begin{tabular}{r@{\hspace{1.2em}}l}
\textbf{MASTER\_ID:}        & {\Large `r tex_escape(master_id)`} \\[8pt]
\textbf{Baumart (Auswahl):} & `r tex_escape(baumart)` \\[8pt]
\textbf{Bundesland:}        & `r tex_escape(bundesland)` \\[8pt]
\textbf{Datenquelle:}       & `r tex_escape(region_lang)` \\
\end{tabular}
\vfill
{\small Automatisch erstellt am `r format(Sys.time(), "%d.%m.%Y um %H:%M")` Uhr}\\[2pt]
{\small MRS Baumartenempfehlung \textbullet\ Trees4sure}
\end{titlepage}

\tableofcontents
\newpage

# Einleitung

Dieses Standortdatenblatt wurde automatisch erstellt und zeigt eine Zusammenfassung
der Baumartenempfehlungen (BAE) für den ausgewählten Standort
**`r tex_escape(master_id)`** (`r tex_escape(region_lang)`,
Bundesland `r tex_escape(bundesland)`).

Die Ergebnisse beruhen auf der Multi-Risk-Suit-Auswertung über sämtliche
verfügbaren Klimaläufe (Kombinationen aus Klimaszenario, Klimamodell und
Zeitraum). Für jeden Klimalauf liegt je Baumart und Teilvorhaben (TV) eine
Empfehlungsstufe vor. Diese werden hier in mehreren Auflösungsstufen
(3-, 4-, 5- und 7-stufig) sowie über alle Teilvorhaben und Baumarten hinweg
dargestellt, sodass robuste von klima- bzw. modellabhängigen Empfehlungen
unterschieden werden können.

Das Dokument enthält:

- die **Boden-Grafiken** (Steckbrief und Texturdiagramme) des Standorts,
- die **Wirkmodelle (WM)** mit risikobezogenen Kennzahlen,
- den **Kartenausschnitt** mit der Lage des ausgewählten Standorts,
- die **Standortanalyse** mit allen verfügbaren Grafiken über alle
  Teilvorhaben und Baumarten (Heatmaps und Anteilsauswertungen, als Raster).

```{r legende, results='asis'}
kp <- get0("kat_palette", envir = .GlobalEnv)
if (!is.null(kp)) {
  cat("\n**Legende der Empfehlungskategorien:** ",
      paste(names(kp), collapse = " · "), "\n\n", sep = "")
}
```

\newpage

# Bodendaten

```{r boden-intro, results='asis'}
if (hat_boden) {
  cat("Die folgenden Grafiken fassen die Bodendaten des Standorts ",
      "zusammen (Kartiereinheit und aggregiertes Leitprofil), wie sie auch ",
      "in der Anwendung angezeigt werden.\n\n", sep = "")
} else {
  cat("\n_Für diesen Standort konnten keine Bodendaten aus der ",
      "Bodendatenbank geladen werden._\n\n", sep = "")
}
```

```{r boden-steckbrief, results='asis', fig.width=7, fig.height=6.5, out.width="90%", eval=hat_boden}
bw <- boden_werte(boden)
safe_plot("Bodensteckbrief", function() boden_steckbrief_ggplot(bw))
```

```{r boden-textur, results='asis', fig.width=7, fig.height=2, out.width="90%", eval=hat_boden}
bw <- boden_werte(boden)
p_textur <- boden_textur_ggplot(bw)
if (!is.null(p_textur)) safe_plot("Korngrößen-Hauptfraktionen", function() p_textur)
```

```{r boden-sandfraktionen, results='asis', fig.width=7, fig.height=3, out.width="90%", eval=hat_boden}
bw <- boden_werte(boden)
p_sand <- boden_sandfraktionen_ggplot(bw)
if (!is.null(p_sand)) safe_plot("Sandfraktionen & Skelettanteil", function() p_sand)
```

\newpage

# Wirkmodelle (WM)

```{r wm-intro, results='asis'}
wm_rows <- if (hat_wm) wm_tabelle(wm_df) else NULL
if (is.null(wm_rows))
  cat("\n_Keine Wirkmodell-Daten für die ausgewählte Baumart/Klimalauf-Kombination verfügbar._\n")
```

```{r wm-tab, eval=!is.null(wm_rows)}
knitr::kable(wm_rows, format = "latex", booktabs = TRUE, longtable = TRUE,
             col.names = c("Wirkmodell", "Kennzahl", "Wert"),
             align = c("l", "l", "r"),
             caption = "Wirkmodell-Kennzahlen für die ausgewählte Baumart und den Klimalauf.")
```

\newpage

# Lage des Standorts

```{r karte, fig.width=6.5, fig.height=6.5, out.width="70%", fig.cap="Lage des ausgewählten Standorts in Deutschland.", eval=!is.null(de_grenze)}
ko    <- punkt_koord(punkt)
lon_c <- ko[1]; lat_c <- ko[2]
delta <- 0.9

ggplot() +
  geom_sf(data = de_grenze, fill = "#f0f0ee", color = "#aaaaaa", linewidth = 0.3) +
  { if (all(is.finite(c(lon_c, lat_c))))
      geom_point(data = data.frame(x = lon_c, y = lat_c), aes(x = x, y = y),
                 color = "#A50026", size = 5, shape = 17) } +
  { if (all(is.finite(c(lon_c, lat_c))))
      coord_sf(xlim = c(lon_c - delta, lon_c + delta),
               ylim = c(lat_c - delta * 0.7, lat_c + delta * 0.7), expand = FALSE)
    else coord_sf(expand = FALSE) } +
  labs(title = paste0("Lage: ", master_id), x = NULL, y = NULL) +
  theme_minimal(base_size = 10) +
  theme(panel.border    = element_rect(fill = NA, color = "#cccccc"),
        plot.background  = element_rect(fill = "white", color = NA),
        plot.title       = element_text(face = "bold", size = 11))
```

```{r karte-fehlt, results='asis', eval=is.null(de_grenze)}
cat("\n_Keine Deutschlandgrenze (DE\\_GRENZE) verfügbar – Kartenausschnitt übersprungen._\n")
```

# Standortanalyse

```{r ana-intro, results='asis'}
if (hat_ana) {
  n_runs <- length(unique(alle$Zeitlauf %||% alle$Szenario))
  cat("Grundlage der folgenden Auswertung sind **", nrow(alle),
      "** Datenzeilen aus allen verfügbaren Klimaläufen für die MASTER\\_ID ",
      tex_escape(master_id), ". Dargestellt werden alle Baumarten und ",
      "Teilvorhaben (TV) gemeinsam.\n\n", sep = "")
} else {
  cat("\n_Für diesen Standort liegen keine Standortanalyse-Daten vor ",
      "(z. B. NR-Punkt ohne BWI-Klimaläufe). Dieser Abschnitt bleibt leer._\n",
      sep = "")
}
```

## Heatmaps der Empfehlung (Baumart × TV)

```{r heatmaps, results='asis', fig.width=9.5, fig.height=6.5, eval=hat_ana}
hm_fun <- get0("heatmap_standort_ggplot", envir = .GlobalEnv)
for (st in verf_stufen)
  safe_plot(stufe_label(st), function() hm_fun(alle, stufe = st))
```

## Anteile der Kategorien je Szenario

```{r anteile-sz, results='asis', fig.width=9, fig.height=8, eval=hat_ana}
aus_fun <- get0("auswertung_standort_ggplot", envir = .GlobalEnv)
for (st in verf_stufen)
  safe_plot(stufe_label(st), function() aus_fun(alle, stufe = st, x_var = "Szenario"))
```

## Anteile nach Zeitraum und Klimamodell

```{r anteile-zr-mod, results='asis', fig.width=9, fig.height=8, eval=hat_ana && !is.na(prim_stufe)}
aus_fun <- get0("auswertung_standort_ggplot", envir = .GlobalEnv)
safe_plot(paste0(stufe_label(prim_stufe), " – nach Zeitraum"),
          function() aus_fun(alle, stufe = prim_stufe, x_var = "Zeitraum"))
safe_plot(paste0(stufe_label(prim_stufe), " – nach Klimamodell"),
          function() aus_fun(alle, stufe = prim_stufe, x_var = "Modell"))
```

## Szenario × Zeitraum (Raster)

```{r grid, results='asis', fig.width=10, fig.height=6.5, eval=hat_ana && length(grid_stufen) > 0}
grid_fun <- get0("auswertung_grid_ggplot", envir = .GlobalEnv)
for (st in grid_stufen)
  safe_plot(stufe_label(st), function() grid_fun(alle, stufe = st))
```

---

\vspace{1em}
\small
\textit{Hinweis: Dieses Datenblatt wurde automatisch aus der MRS-Baumartenempfehlung
generiert. Die dargestellten Empfehlungen sind Modellergebnisse und ersetzen keine
forstfachliche Einzelfallbewertung vor Ort.}
